臺灣臺北地方法院刑事判決
110年度審訴字第835號
公  訴  人  臺灣臺北地方檢察署檢察官
被      告  顏宏哲



上列被告因家庭暴力罪之傷害案件，經檢察官提起公訴（109年
度偵字第30245號），本院判決如下：
    主  文
顏宏哲無罪。
    理  由
一、公訴意旨略以：被告顏宏哲為告訴人甲○○前配偶丁○○（甲○○
    與丁○○於民國86年10月10日結婚，嗣於109年10月23日離婚
    ）之子，二人間有家庭暴力防治法第3條第3款所定之家庭成
    員關係。緣告訴人到被告任職公司（實為告訴人之子丙○○所
    經營）向客戶吵鬧、復要求丁○○從該公司辭職返家，被告竟
    心生不滿，基於傷害之犯意，於109年9月8日中午12時許，
    前往新北市○○區○○路0段000巷0弄0號2樓告訴人與丁○○之共
    同住處，見告訴人前來應門，旋先抓住告訴人脖子，後徒手
    毆打告訴人臉頰及胸口，再持灰色不明物體敲打告訴人頭部
    ，致告訴人受有左頰挫傷、兩側胸廓壓痛。因認被告涉犯刑
    法第277條第1項普通傷害罪嫌等語。
二、按犯罪事實應依證據認定之，無證據不得認定犯罪事實。又
    不能證明被告犯罪者，應諭知無罪之判決，刑事訴訟法第15
    4條第2項、第301條第1項分別定有明文。次按認定不利於被
    告之事實，須依積極證據，苟積極證據不足為不利於被告事
    實之認定時，即應為有利於被告之認定，更不必有何有利之
    證據；再告訴人之告訴，係以使被告受刑事訴追為目的，是
    其陳述是否與事實相符，仍應調查其他證據以資審認，最高
    法院30年上字第816號、50年上字第1300號著有判例可資參
    照。
三、公訴意旨認被告涉犯上開傷害罪嫌，無非係以：㈠告訴人於
    警詢中及偵查時之指、證述；㈡證人乙○○於警詢中及偵查時
    之證述；㈢臺北市立萬芳醫院-委託財團法人臺北醫學大學辦
    理受理家庭暴力事件驗傷診斷書等件為主要論據。
四、訊據被告固坦承有於上開時、地，因不滿告訴人向其任職公
    司之客戶吵鬧，乃前往告訴人之新北市深坑區住所質問，而
    與告訴人發生不快，惟堅詞否認有何徒手或持灰色物體毆傷
    告訴人之犯行，辯稱：伊母親丁○○與告訴人結婚多年期間，
    伊亦把告訴人當成親生父親，而告訴人之子丙○○所經營清潔
    公司需要下層清潔人員，難以僱工，丁○○遂擔任該工作俾貼
    補家用，然因告訴人於事發前一日（即109年9月7日）深夜
    在深坑家中辱罵要脅同住該處之丁○○及顏偉臻（即告訴人之
    外孫、被告之子）遷出，又跑到公司客戶廠商鬧、叫李錦緞
    辭工作，伊乃於事發當日中午前往深坑家按電鈴，因告訴人
    重聽，伊才在門口大喊，告訴人應門時旋罵說在兇甚麼，且
    趨前用手掐住伊脖子，還試圖搧伊耳光，伊出於本能反應用
    雙手把告訴人撥開後，告訴人接著慢慢倚靠旁門坐下，但伊
    實無徒手毆傷、甚或持灰色器物毆傷告訴人之犯行，況且若
    伊真有動手，何須馬上打電話請告訴人之子丙○○到場處理等
    語（見本院卷第55、67、75、143、156頁）。
五、經查：
  ㈠被告顏宏哲前與告訴人之女尹慧心（於79年5月20日結婚，嗣
    於90年6月14日離婚）育有一子即告訴人外孫顏偉臻，告訴
    人則於86年10月10日與被告之母丁○○結婚（惟本案案發後已
    於109年10月23日離婚），且告訴人、丁○○、顏偉臻原均同
    住在新北市深坑區住家，被告、丁○○並在告訴人之子丙○○所
    經營清潔公司任職（事發後現均已離職），告訴人於事發前
    一日（即109年9月7日）深夜要求丁○○與顏偉臻遷出，被告
    乃於109年9月8日中午12時許前往深坑住家時，與告訴人發
    生口角衝突等情，為被告所不爭執，業據證人丁○○於本院審
    理時證述、證人即告訴人孫女乙○○於警詢、偵查及本院審理
    時證述明確（見偵卷第11至12、53至55頁，本院卷第143至1
    46、147至150頁），並有個人戶籍資料查詢結果、109年9月
    7日報警照片等件（見本院卷第9、17至21、73、175至177頁
    ）存卷可考，是此部分事實，首堪認定。
  ㈡關於被告是否有徒手抓住告訴人脖子，後徒手毆打告訴人臉
    頰及胸口，再持灰色不明物體敲打告訴人頭部成傷乙節，雖
    據告訴人指稱：109年9月8日中午12時在我深坑住處2樓，我
    繼子即被告要我下樓，我沒下去，他就衝上來按電鈴，一開
    門就打我、抓我脖子、用拳頭握住一個灰色東西打我的太陽
    穴、胸口，後來臉頰也腫起來，他把我打到昏倒云云（見偵
    卷第7至9、53至54頁，本院卷第56、67、157頁），然查：
　⒈證人丁○○於本院審理時具結證稱：事發前一天晚上告訴人要
    趕我們走，事發當日被告過來深坑家要問告訴人這件事，但
    他沒事先跟我聯絡，家中有我跟告訴人，而乙○○在房間睡覺
    ，被告按門鈴時，由告訴人去開門，我也從房間出來，因為
    告訴人右耳耳背、講話有點大聲，兩人都很大聲，告訴人講
    你來幹嘛，被告回稱我要問你為何到廠商去騷擾人家，被告
    一進門，告訴人就掐住被告脖子，被告用手撥開，告訴人看
    到我從房間出來，便慢慢倚靠著木門往下滑坐到地上，還轉
    頭看我，我跟被告把告訴人扶起來到沙發坐著，這段過程是
    我親眼看到…乙○○是聽到兩人很大聲才從房間出來，她出來
    時告訴人已經坐在地上，告訴人還衝到廚房說要殺死被告，
    乙○○擋住、說阿公不要這樣…告訴人左邊的臉有一點紅，大
    概是被告撥開告訴人的手時，手部有拉扯，被告把告訴人的
    手弄開，告訴人出力就會碰到等語（見本院卷第144至147頁
    ），佐以證人乙○○於警詢、偵查及本院審理時皆證稱：我在
    房間內聽到外面有我祖父即告訴人、伯父即被告在吵架的聲
    音，就開門到玄關去看，告訴人已經跌坐在門口，被告、奶
    奶丁○○都在場，奶奶拉住被告，我把告訴人扶起來…我沒看
    到肢體衝突的經過，只看到他們雙方口角衝突…告訴人左臉
    頰紅紅的…後來告訴人有去廚房拿刀說要切水果等語（見偵
    卷第11至12頁，本院卷第146至150頁），顯見當時被告於甫
    踏進門之際，旋與前來應門之告訴人發生口角，衝突過後告
    訴人仍行動自如，已與其指述遭毆打到暈倒乙節有所不符。
    且無論依在場目擊證人丁○○、或嗣後到場之證人乙○○所言，
    均無人見到被告有手持灰色器物，則告訴人指述稱：其頭部
    、胸部遭被告「持灰色物體」毆打云云，難認屬實。
　⒉復觀卷附診斷證明（見偵卷第19頁之臺北市立萬芳醫院-委託
    財團法人臺北醫學大學受理家庭暴力事件驗傷診斷書）所載
    ，告訴人經檢查結果，其頭面部僅有「左頰挫傷」，胸腹部
    則係「兩側胸廓壓痛」，其餘則無明顯外傷，而尚無告訴人
    所指述脖子遭掐、頭部及太陽穴遭毆打之跡象。再稽以上揭
    在場目擊證人丁○○證稱：告訴人先以手掐勒被告，被告方徒
    手撥開等語，核與被告抗辯大致相符，已堪信所辯尚非無據
    ；且衡諸常情，被告固曾徒手阻擋告訴人趨前攻擊，然雙方
    於此倉促慌亂的衝突過程中，既均有施力，則告訴人臉頰之
    所以遭波及，究竟確係由被告徒手為之、抑或告訴人自身揮
    到所導致，尚非無疑。又該診斷證明固另載告訴人「疑似右
    側第九根肋骨骨折」，惟卷內並無告訴人後續經確診胸骨骨
    折之佐證，復據告訴人自陳：我不知道後來有無骨折，當時
    胸部兩邊會痛，當天就去醫院驗傷，後續也去好幾次醫院，
    X光照了好幾次等語（見偵卷第54頁）。是本案當無從僅以
    前揭診斷證明書所載，即遽為不利於被告之認定。
　⒊至證人乙○○雖證稱：當天被告跟告訴人2人都很大聲吵起來，
    爺爺即告訴人手摸頭側邊、說被告打他，被告說他沒有打爺
    爺，並說爺爺在演戲等語（見偵卷第11至12、54至55頁，本
    院卷第146至150頁）；證人丙○○證稱：被告通知我趕過去告
    訴人的家，說他們發生衝突，我到場時大家都坐在客廳，互
    相針對誰打誰在爭執，我沒注意告訴人的臉或四肢有無受傷
    等語（見本院卷第150至153頁）。然衡諸該2證人既均未在
    場目擊事發經過，則就此部分所證，至多為事後聽聞告訴人
    轉述之傳聞證據，尚無從證明被告確有何毆打告訴人頭臉胸
    部之行為，要難逕入被告於罪。
　㈢基上，本件告訴人先趨前掐住被告脖子時，縱令被告曾徒手
    將告訴人撥開或架開，仍不得憑此逕認告訴人所謂之傷勢概
    由被告所致，卷內又乏其他積極證據可證明被告行為與告訴
    人傷害結果間有何相當因果關係，自不得遽以普通傷害罪相
    繩。
六、綜上，告訴人雖稱其遭被告掐勒脖子，後徒手毆傷臉頰及胸
    口，再持灰色不明物體敲打頭部云云，然被告所為尚與刑法
    第277條第1項普通傷害罪之構成要件不侔，此外查無其他積
    極證據足認被告有檢察官所指前揭犯行，基於無罪推定原則
    ，自應為被告無罪之諭知。
據上論斷，應依刑事訴訟法第301條第1項，判決如主文。
本案經檢察官江文君偵查起訴，檢察官唐仲慶、黃思源、楊舒雯
到庭執行職務。
中　　華　　民　　國　　110 　年　　11　　月　　30　　日
　　　　　　　　　刑事第二十一庭審判長法  官  程克琳
　　　　　　　　　                    法  官  倪霈棻
      　　　　　　　　　              法　官  歐陽儀
上正本證明與原本無異。 
如不服本判決應於收受送達後20日內向本院提出上訴書狀，並應
敘述具體理由；其未敘述上訴理由者，應於上訴期間屆滿後20日
內向本院補提理由書（均須按他造當事人之人數附繕本）「切勿
逕送上級法院」。告訴人或被害人如對於本判決不服者，應具備
理由請求檢察官上訴，其上訴期間之計算係以檢察官收受判決正
本之日期為準。 因疫情而遲誤不變期間，得向法院聲請回復原
狀。
                                      書記官  程于恬
中　　華　　民　　國　　110 　年　　11　　月　　30　　日